【裁判字號】    96,簡上,37
【裁判日期】    970331
【裁判案由】    異議之訴
【裁判全文】
臺灣嘉義地方法院民事判決              96年度簡上字第37號
上  訴  人  甲○○
被 上訴 人  全旭工程有限公司
                        1樓
法定代理人  乙○○
                        弄7號
訴訟代理人  嚴庚辰律師
複 代理 人  紀育泓律師
上列當事人間異議之訴事件，上訴人對於民國96年2月7日本院嘉
義簡易庭95年度嘉簡字第437號第一審判決提起上訴，本院於民
國97年3月19日言詞辯論終結，判決如下：
    主  文
原判決關於駁回後開第二項部分及其利息暨訴訟費用之裁判均廢
棄。
被上訴人應再給付上訴人新台幣壹拾肆萬陸仟陸佰柒拾肆元，及
其中新台幣壹拾壹萬元部分，自民國九十五年四月二十八日起至
清償日止，按週年利率百分之五計算之利息，其中新台幣壹萬捌
仟參佰參拾參元部分，自民國九十五年五月十八日起至清償日止
，按週年利率百分之五計算之利息，其中新台幣壹萬捌仟參佰肆
拾壹元部分，自民國九十五年六月三日起至清償日止，按週年利
率百分之五計算之利息。
其餘上訴及上訴人擴張之訴均駁回。
第一、二審訴訟費用由上訴人負擔百分之三，餘由被上訴人負擔
；擴張之訴訴訟費用由上訴人負擔。
    事實及理由
壹、程序事項：
    按訴之變更或追加，非經他造同意，不得為之。但第255條
    第1項第2款至第6款情形，不在此限。又按訴狀送達後，原
    告不得將原訴變更或追加他訴。但有擴張或減縮應受判決事
    項之聲明者，不在此限。民事訴訟法第446條第1項、第255
    條第1項第3款分別定有明文，此規定依民事訴訟法第436條
    之1第3項之規定，對於簡易程序之第一審裁判之上訴程序亦
    準用之。本件上訴人於原審請求判決被上訴人應給付上訴人
    新台幣（下同）21萬836元，及自93年8月1日起至清償日止
    ，按年息百分之五計算之利息。嗣於本院將21萬836元擴張
    為請求被上訴人除原審勝訴之5萬8,663元外，應再給付28萬
    2,984元。核其情形為應受判決事項聲明之擴張，依前揭規
    定，自應准許。
貳、實體部分
一、上訴人起訴主張：鈞院執行處於93年7月24日發執行命令，
    將訴外人許勝昌對被上訴人之薪資債權移轉於上訴人，而就
    93年7月1日至94年6月，共11個月之許勝昌薪資部分，被上
    訴人僅承認每月薪資為1萬6,000元，故僅給付上訴人5萬8,6
    63元，但被上訴人之原法定代理人丙○○在法庭中皆自承訴
    外人許勝昌每月薪資約為3萬4,000元至3萬5,000元，而上訴
    人查知訴外人許勝昌仍為被上訴人之員工，至今仍持續工作
    中，因此，自93年8月至95年5月間，合計22個月，每月薪資
    以被上訴人自承之3萬5,000元計算，每月應扣訴外人許勝昌
    三分之一薪資，再加上年息百分之五，合計有26萬9,499元
    ，但被上訴人僅給付5萬8,663元，予以扣除後，被上訴人仍
    須給付21萬836元，玆依強制執行法第119條起訴請求被上訴
    人給付，並聲明：被上訴人應給付上訴人21萬836元，及自
    93年8月1日起至清償日止之利息。原審判令被上訴人應給付
    上訴人5萬8,663元，及自95年6月15日起至清償日止，按年
    息百分之五計算之利息，而駁回上訴人其餘請求，上訴人聲
    明不服提起上訴，並擴張起訴聲明如上所述，且補稱：依台
    塑公司管理部、人事部與上訴人的錄音紀錄可知，兩個單位
    對於訴外人許勝昌之員工證件93年到95年被當成人頭證件進
    出，皆表示係為不可能的事情，因此兩個單位接對於許勝昌
    出入紀錄皆認定為本人進出無誤。且丙○○於94年7月25日
    ，於臺灣省南區國稅局民雄稽徵所切結給付訴外人許勝昌每
    日工資為2,000元整，並於民雄稽徵所立有切結書為證，故
    被上訴人給付訴外人許勝昌93年8月至95年5月之薪資應為10
    2萬4,941元整等語。
二、被上訴人則以下列言詞置辯，並聲明：上訴駁回。
（一）查本件上訴人上訴理由無非主張以訴外人許勝昌名義在93
      年、94年進出台塑六輕廠區之每月次數及日薪2,000元為
      其論據，惟訴外人許勝昌確實自93年8月起即未曾受僱於
      被上訴人，僅以臨時工方式偶爾至被上訴人之工地幫忙，
      此自93年、94年國稅局之薪資綜合所得扣繳紀錄即可證明
      ，被上訴人主張訴外人許勝昌日薪為2,000元之有利事實
      自應負舉證責任。
（二）次查關於台塑公司六輕廠商函覆以訴外人許勝昌名義進出
      廠區之紀錄中並無95年曾進出廠區之紀錄，上訴人主張95
      年1月至5月每月以工作日數25天計算並不可採，況依台塑
      公司函覆內容可知訴外人許勝昌之出入通行證自94年12月
      26日已銷毀，又何來自95年1月至5月仍受僱於被上訴人？
      事實上被上訴人因工人流動性大，未免於辦理臨時通行證
      之麻煩及有部份工人台塑公司禁止其進出廠區，被上訴人
      始會將訴外人許勝昌之出入通行證交給其他工人使用，此
      乃一般廠商為便於進出台塑廠區之通例，自不得單以刷訴
      外人許勝昌之卡片進出廠商即認必定是訴外人許勝昌本人
      刷卡進入。至於為何94年11月間仍為訴外人許勝昌加入團
      保，則係因訴外人許勝昌偶爾會到工地幫忙，為顧及安全
      使會為訴外人許勝昌加入團保，亦不得以此及認定訴外人
      許勝昌為正職員工。
（三）再查依台塑六輕廠工入出場明細表觀之，以刷訴外人許勝
      昌卡片出廠區之時間，在93年、94年間不乏在非下班時間
      即已出廠的紀錄，倘係真有僱用訴外人許勝昌之事實，焉
      有允許其在非下班時間即提前出廠之可能？顯見入出廠之
      紀錄不得作為訴外人許勝昌工作天數之依據，上訴人之主
      張自不可採。
三、本院之判斷：
    上訴人對於許勝昌持有債權憑證之執行名義，並持該執行名
    義就許勝昌任職被上訴人之薪資債權，聲請強制執行，經本
    院於93年7月24日核發扣押命令，就許勝昌自93年8月起每月
    得支領之薪津三分之一、獎金四分之三予以扣押，並於95年
    3月27日核發移轉命令，就許勝昌對被上訴人之薪資債權，
    准在305萬4,500元範圍內移轉予上訴人，被上訴人於收受移
    轉命令後，業已將5萬8,663元給付予上訴人之事實，並不爭
    執，並經本院調取本院93年度執字9105號執行案件卷宗核閱
    屬實，堪信為真實。上訴人為前述主張，而此為被上訴人所
    否認，並以前詞置辯。經查：
（一）被上訴人以員工名義為許勝昌向第一產物保險公司（下簡
      稱第一產險）投保意外險，保險期間分別為93年11月30
      日至94年11月30日、94年11月1日起至95年11月1日止，並
      於95年6月3日退保；另許勝昌以被上訴人員工之名義自91
      年4月30日至94年12月13日間，出入台塑六輕麥寮廠區，
      此有台塑麥寮管理處95年11月10日（95）麥總字第10348
      號函與所附之出入廠區時間紀錄、意外險投保資料及第一
      產物95年11月20日一產個字第951056號函函覆之投保資料
      在卷可查。被上訴人雖辯稱上開通行證係交給其他工人使
      用等語，然將許勝昌之通行證交由他人使用係屬變態之事
      實，被上訴人就上開主張並未舉證證明，是上訴人主張以
      上開出入廠區時間紀錄天數作為許勝昌以被上訴人員工身
      分出入台塑六輕麥寮廠區工作之日數，應有所據。又丙○
      ○於94年8月1日於財政部臺灣省南區國稅局民雄稽徵所談
      話筆錄稱被上訴人給付訴外人許勝昌每日工資為2,000元
      整，亦有該談話筆錄在卷足稽（見本院卷第96頁）。故上
      訴人主張以上開出入廠區時間紀錄之天數，每日以2,000
      元計算作為被上訴人應給付予許勝昌之薪資應為可採。
（二）再者，上訴人雖主張被上訴人自95年1月起至95年6月3日
      間，均以員工名義為許勝昌投保意外險，應以每月3萬元
      計算許勝昌之薪資等語。然台塑關係企業總管理處麥寮管
      理部以96年6月26日（96）麥總字第02015號函函覆本院「
      經查許勝昌（身分證號：Ｚ000000000）於民國95年間並無
      進出本廠區…」（見本院卷第67頁），而上訴人並未提出
      其他有關許勝昌實際任職於被上訴人之日數或其他證明，
      是尚難僅因被上訴人為許勝昌投保意外險即逕認許勝昌對
      被上訴人每月有3萬元之薪資債權，故上訴人該部分請求
      無理由應予駁回。
（三）本件許勝昌於93年8月至94年12月間為被上訴人之員工已
      如前述，其薪資應以上開出入廠區時間紀錄之日數，每日
      以2,000元計算。而本院所核發之扣押命令，就許勝昌每
      月得支領之各項勞務報酬三分之一予以扣押，並核發移轉
      命令，自應依該移轉命令將許勝昌自93年8月至94年12月
      間勞務報酬三分之一合計26萬4,000元移轉予上訴人【計
      算式：396天（出入廠區時間紀錄之天數）x2000 x1/3=26
      4000】，而被上訴人業已依前述計算方式給付上訴人有關
      許勝昌93年8月至94年12月間之薪資5萬8,663元，所餘20
      萬5,337元，上訴人請求被上訴人給付，應有所據。逾此
      部分之請求，當無理由。
四、綜上所述，上訴人依強制執行法第119條規定提起本訴，請
    求判決被上訴人應給付上訴人20萬5,337元（扣除原審判決
    命給付5萬8,663元，被上訴人應再給付14萬6,674元），及
    其中11萬元部分，自起訴狀繕本送達翌日即95年4月28日起
    至清償日止，按週年利率百分之五計算之利息，其中1萬8,
    333元部分，自上訴人95年5月2日民事補充理由狀繕本送達
    翌日即95年5月18日起至清償日止，按週年利率百分之五計
    算之利息，其中新台幣1萬8,341元部分，自上訴人95年5月
    30日民事補充理由狀繕本送達翌日即95年6月3日起至清償日
    止，按週年利率百分之五計算之利息，為有理由，應予准許
    ，上訴人逾此範圍之請求為無理由，則應駁回。原審判決就
    未逾上開應准許部分，為上訴人敗訴之判決，自有未洽，上
    訴人就此部分指摘原判決不當，求予廢棄改判，為有理由。
    至於逾上開應准許部分，上訴人之請求為無理由，原審為上
    訴人敗訴之判決，並無違誤，上訴人就此部分求予廢棄改判
    ，為無理由，應駁回其上訴。另上訴人擴張之訴亦無理由，
    應予駁回。
五、本件事證已臻明確，兩造其餘攻擊防禦方法，經審酌結果亦
    不影響本判決之結果，爰不以一一論述，附此敘明。
六、據上論結，本件上訴為一部有理由，一部無理由，上訴人擴
    張起訴為無理由，依民事訴訟法第436條之1第3項、第449條
    第1項、第450條、第79條，判決如主文。
中    華    民    國    97    年    3     月    31    日
                  民事第一庭   審判長法  官  林世芬
                                     法  官  林望民
                                     法  官  吳芝瑛
不得上訴。
以上正本證明與原本無異。
中    華    民    國    97    年    3     月    31    日
                                     書記官  馮澤文


司法院資訊處製作；財團法人民間司法改革基金會備份。
